臺灣板橋地方法院刑事判決　　　　　　100年度訴字第1668號
公　訴　人　臺灣板橋地方法院檢察署檢察官
被　　　告　陳德睿
上列被告因偽造文書等案件，經檢察官提起公訴（100 年度偵緝
字第1372號），被告於本院準備程序進行中就被訴事實為有罪之
陳述，經合議庭裁定由受命法官獨任進行簡式審判程序，並判決
如下：
    主    文
陳德睿故買贓物，處有期徒刑貳月，如易科罰金，以新台幣壹仟
元折算壹日；又犯行使偽造私文書罪，處有期徒刑月，如易科
罰金，以新台幣壹仟元折算壹日，如附表「應沒收之物」欄所示
之物均沒收；應執行有期徒刑肆月，如易科罰金，以新台幣壹仟
元折算壹日，如附表「應沒收之物」欄所示之物均沒收。
    事    實
一、陳德睿為取得他人名義之普通小型車汽車駕駛執照，竟於民
    國97年6 月間某日，在臺北縣板橋市（現改制為新北市板橋
    區，下同）文化路某處，與真實姓名年籍不詳綽號「阿翔」
    之成年男子，共同基於變造普通小型車汽車駕駛執照特種文
    書之犯意聯絡，由陳德睿提供其本人相片1 枚與「阿翔」，
    委請「阿翔」在不詳處所，於其取得之張琮炫所有普通小型
    車汽車駕駛執照1 枚（係張琮炫於94、95年間，在不詳地點
    遺失嗣遭人侵占之贓物）上換貼陳德睿前揭交付之相片，二
    人以此方式共同變造「張琮炫」名義之普通小型車汽車駕駛
    執照後再交付陳德睿，嗣「阿翔」依約完成上揭變造之「張
    琮炫」名義普通小型車汽車駕駛執照，足以生損害於張琮炫
    及監理機關對於駕駛人資料管理之正確性，陳德睿雖明知「
    阿翔」斯時交付「張琮炫」名義之普通小型車汽車駕駛執照
    並非「張琮炫」本人，該身分證且係來路不明之贓物，竟仍
    基於故買贓物之犯意，以新台幣（下同）3 千元之價格買受
    之；陳德睿另於99年3 月3 日19時35分許，將其向徐雪微所
    借用之車牌號碼3A-5767 號自用小客車停放在禁止臨時停車
    之臺北縣板橋市（現改制為新北市板橋區，下同）縣民大道
    1 段166 號前離去，該車嗣乃經警拖吊至址設新北市○○區
    ○○街57巷32之1 號台北縣政府警察局（現改制為新北市政
    府警察局，下同）元和拖吊保管場停放，陳德睿後於同日20
    時11分許，前往該拖吊保管場欲領取前開自小客車，竟同時
    基於行使變造特種文書及行使偽造私文書之犯意，向拖吊保
    管場員工吳宜倩出示前揭變造「張琮炫」名義之普通小型車
    汽車駕駛執照行使，併旋偽以「張琮炫」名義，接續於吳宜
    倩所交付之新北市政府警察局舉發違反道路交通管理事件通
    知單（該舉發違反道路交通管理事件通知單為1 式4 聯，第
    1 聯為通知聯乃交被通知人收執，第2 聯為移送聯，第3 聯
    為迴覆聯，第4 聯為存根聯；因該通知單係複寫方式，故被
    通知人簽名於第2 聯，複寫至第3 、4 聯，從而，陳德睿以
    此方式計於前開舉發違反道路交通管理事件通知單之移送聯
    、迴覆聯、存根聯上，各偽造「張琮炫」之簽名1 枚，其偽
    造情形詳如附表編號2 所示）「收受通知聯者簽章」欄暨新
    北市政府警察局元和拖吊保管場登記領結卡之「具領人」欄
    上偽造「張琮炫」之署名，以為張琮炫業已收受該通知單及
    領回遭拖吊車輛之意思表示併交付於吳宜倩而行使，足以生
    損害於張琮炫、警察機關舉發交通違規事件及元和拖吊保管
    場關於車輛發還具領人資料管理之正確性，陳德睿且旋雖繳
    交拖吊費用1 千元然未繳交在禁止臨時停車處所停車之違規
    罰款即駕車離去；嗣因陳德睿仍未繳交上開交通違規罰鍰，
    交通部公路總局臺北區監理所雖經實質審查後，仍誤認張琮
    炫確有於前揭時地在禁止臨時停車處所停車之違規事由，乃
    依陳德睿冒名張琮炫所留資料，寄發違反道路交通管理事件
    裁決書與張琮炫，經張琮炫向交通部公路總局臺北區監理所
    聲明異議表示係遭人冒名簽署罰單，交通部公路總局臺北區
    監理所乃函轉新北市政府警察局海山分局偵辦，經警通知車
    牌號碼3A-5767 號自用小客車所有人徐雪微到案，徐雪微指
    稱該自用小客車係借由陳德睿使用，乃循線查獲上情。
二、案經新北市政府警察局海山分局移送臺灣板橋地方法院檢察
    署檢察官偵查後起訴。
    理    由
一、認定犯罪事實所憑之證據及理由：
    訊據被告對上揭犯罪事實，於偵查及本院審理中均坦認在卷
    ，併據證人張琮炫、徐雪微、吳宜倩、林成智於警詢及偵查
    中證述綦詳；此外，復有遭變造之「張琮炫」名義普通小型
    車汽車駕駛執照影本、被告之身分證影本、被害人張琮炫之
    身分證影本、車輛詳細資料表、臺北縣警察局北縣警交大字
    第Ｃ00000000號舉發違反道路交通事件通知單移送聯、臺北
    縣政府警察局元和拖吊保管場登記領結卡、拖吊照片4 張、
    交通部公路總局臺北監理所違反道路交通管理事件裁決書、
    交通部公路總局臺北監理所交通違規案件陳述書等附卷可稽
    ，俱徵被告前開自白應與事實相符，可以採信；綜上，本件
    事證明確，被告犯行足以認定。
二、應適用之法律、科刑審酌事由及沒收物之處理：
(一)、查被告明知「阿翔」持有「張琮炫」名義之普通小型車汽車
    駕駛執照係來路不明之贓物，竟仍以3 千元代價與以買受之
    所為，係犯刑法第349 條第2 項之故買贓物罪；而被告持以
    行使之駕照係張琮炫所遺失，經換貼被告照片之變造駕照，
    是核被告行使變造駕駛執照之行為，係犯刑法第216 條、第
    212 條之行使變造特種文書罪，被告就變造特種文書之犯行
    ，與「阿翔」間有犯意聯絡、行為分擔，應依刑法第28條規
    定，論以共同正犯，至其變造特種文書之低度行為，為其後
    行使之高度行為所吸收，不另論罪；又按在交通違規通知單
    「收受通知聯者簽章」欄內偽簽他人姓名，自不待依據習慣
    或特約，單從形式上觀察，即足以知悉係表示由該他人名義
    出具領收通知聯之證明，此與事先在印妥內容之收據上偽簽
    他人姓名之情形，無分軒輊，當然屬於刑法第210 條所稱之
    私文書（最高法院83年台上字第6631號判例意旨參照），是
    被告偽以張琮炫名義接續簽名於新北市政府警察局舉發違反
    道路交通管理事件通知單、新北市政府警察局元和拖吊保管
    場登記領結卡，以示收受舉發通知單及領回遭拖吊車輛之意
    思表示併交付於吳宜倩而行使之所為，係犯刑法第216 條、
    第210 條之行使偽造私文書罪，其偽造署押為偽造私文書之
    部分行為，偽造之低度行為復為其後行使之高度行為所吸收
    ，均不另論罪；被告所犯行使變造特種文書罪、行使偽造私
    文書罪二罪間，均係基於冒名領取自小客車之目的，且於行
    使變造特種文書後即緊密實行行使偽造私文書罪，雖被告行
    使變造特種文書之時地與所犯行使偽造私文書罪之時地，在
    自然意義上容非完全一致，但二者已緊密結合，犯罪目的單
    一，依一般社會通念，認應評價為一罪始符合刑罰公平原則
    ，如予數罪併罰，反有過度處罰之疑慮，與人民法律感情亦
    未契合，故於牽連犯廢除後，適度擴張一行為之概念，認此
    情形為一行為觸犯數罪名之想像競合犯，方屬適當（參照最
    高法院97年度台上字第1880號判決意旨），是被告此部分犯
    行，應依刑法第55條想像競合犯之規定，僅從一重之行使偽
    造私文書罪處斷；至被告所犯故買臟物罪、行使偽造私文書
    罪間，犯意個別、行為互殊，應予分論併罰。
(二)、爰審酌被告明知張琮炫之駕照係來路不明之贓物，仍予故買
    並與綽號「阿翔」共同變造，甚屬不該，嗣更因交通違規行
    為，為逃避裁罰而持變造駕照而冒用他人姓名簽收舉發通知
    單及拖吊場登記領結卡，影響公路監理機關對於交通管理處
    罰之正確性，甚屬不該，惟犯後坦承犯行，暨斟酌其犯罪之
    動機、目的、手段等一切情狀，就其前開所犯各罪，分別量
    處如主文所示之刑，並各諭知如易科罰金之折算標準，暨定
    其應執行之刑後復諭知如易科罰金之折算標準，資以懲儆。
(三)、附表編號1 之變造「張琮炫」名義駕駛執照1 枚上黏貼之「
    陳德睿」相片1 張，係被告所有供本件犯罪所用之物，爰依
    刑法第38條第1 項第2 款規定宣告沒收；至其餘附表編號2
    、3 所示文件上偽造之「張琮炫」署押，應依刑法第219 條
    第1項規定，併為宣告沒收。
據上論斷，應依刑事訴訟法第273 條之1 第1 項、第299 條第1
項前段，刑法第28條、第349 條第2 項、第216 條、第210 條、
第212 條、第41條第1 項前段、第55條、第51條第5 款、第219
條、第38條第1 項第2 款，刑法施行法第1 條之1 ，判決如主文
。
本案經檢察官高智美到庭執行職務。
中    華    民    國    100    年    8    月    19    日
                  刑事第二十庭法  官  陳明偉
 附表
┌──┬────────┬───────────┬─────────┐
│編號│所附著之文書    │ 應沒收之物           │ 沒收依據         │
├──┼────────┼───────────┼─────────┤
│一  │變造「張琮炫」名│「陳德睿」照片1張     │刑法第38條第1項第 │
│    │義之普通小型車汽│                      │2款               │
│    │車駕駛執照      │                      │                  │
├──┼────────┼───────────┼─────────┤
│二  │台北縣警察局北縣│台北縣警察局北縣警交大│刑法第219 條      │
│    │警交大字第Ｃ0857│字第Ｃ00000000 號 舉發│                  │
│    │6750 號舉發違反 │違反道路交通事件通知單│                  │
│    │道路交通事件通知│移送聯「收受通知聯者簽│                  │
│    │單「移送聯」「迴│章」欄偽造「張琮炫」之│                  │
│    │覆聯」、「存查聯│簽名1 枚，複寫至「迴覆│                  │
│    │                │聯」、「存查聯」，共計│                  │
│    │                │1 式3 枚。            │                  │
├──┼────────┼───────────┼─────────┤
│三  │台北縣政府警察局│台北縣政府警察局元和拖│刑法第219條       │
│    │元和拖吊保管場登│吊保管場登記領結卡之「│                  │
│    │記領結卡        │具領人」欄上偽造「張琮│                  │
│    │                │炫」之署押1 枚        │                  │
└──┴────────┴───────────┴─────────┘
以上正本證明與原本無異
如不服本判決應於送達後10日內向本院提出上訴狀
                                書記官    尤怡文
中    華    民    國   100    年    8     月    19    日
附錄本案論罪科刑法條全文
中華民國刑法第349條
收受贓物者，處3 年以下有期徒刑、拘役或5 百元以下罰金。
搬運、寄藏、故買贓物或為牙保者，處5 年以下有期徒刑、拘役
或科或併科1 千元以下罰金。
因贓物變得之財物，以贓物論。
刑法第216條
行使第210 條至第215 條之文書者，依偽造、變造文書或登載不
實事項或使登載不實事項之規定處斷。
刑法第210條
偽造、變造私文書，足以生損害於公眾或他人者，處五年以下有
期徒刑。
刑法第212條：
偽造、變造護照、旅券、免許證、特許證及關於品行、能力服務
或其他相類之證書、介紹書，足以生損害於公眾或他人者，處一
年以下有期徒刑、拘役或三百元以下罰金。